臺灣宜蘭地方法院行政訴訟判決
110年度交字第62號
原      告  黃世昌  
被      告  交通部公路總局臺北區監理所

代  表  人  梁郭國  
上列當事人間交通裁決事件，原告不服被告民國110年12月10日
北監宜裁字第43-C60A30264號裁決（下稱原裁決），提起行政訴
訟，本院判決如下：
    主  文
原告之訴駁回。
訴訟費用新臺幣300元由原告負擔。
    事實及理由
壹、程序事項：
    本件係交通裁決事件之裁判，相關卷證資料已由兩造知悉並
    表示意見，因事證明確，依行政訴訟法第237條之7規定，不
    經言詞辯論逕行裁判。
貳、實體事項：
一、事實概要：
　　新北市政府警察局板橋分局大觀派出所（下稱舉發機關）以
    原告於110年9月23日17時11分許，駕駛車牌號碼000-0000號
    自用大貨車（下稱系爭車輛），行經新北市板橋區板城路華
    香橋口時（下稱系爭路段），有「汽車駕駛人行駛道路以手
    持方式使用行動電話進行，有礙駕駛安全之行為」之違規行
    為（下稱系爭違規行為），員警目睹並上前攔停，依道路交
    通管理處罰條例（下稱處罰條例）第31條之1第1項規定，以
    110年9月23日掌電字第C6OA30264號舉發違反道路交通管理
    事件通知單（下稱系爭舉發單）逕行舉發。原告不服舉發，
    經被告函由舉發機關查復，仍認違規事實明確，被告乃依處
    罰條例第31條之1第1項規定，以原裁決裁處原告罰鍰新臺幣
    (下同)3,000元。原告復不服，提起本件訴訟，請求撤銷原
    裁定。
二、原告起訴請求撤銷原處分，主張：
　　其駕駛系爭車輛行經板城路時，員警把其攔下來說其開車講
    電話，當時已跟員警說並無講電話，員警硬要開單，其沒辦
    法才簽單，事後申訴2次沒有效，只好請司法證實其無開車
    聽電話之實。
三、被告答辯聲明請求駁回原告之訴，答辯意旨：　
㈠、據舉發機關查復略以：該車於110年9月23日17時11分許，於
    系爭路段違規手持使用手機，檢視員警答辯報告表，該車行
    經違規地點為員警目睹駕駛人以手持方式使用行動電話有礙
    駕駛安全予以實施攔停據此掣單，違規事實明確。並現場告
    知其違規事實係手持使用行動電話有礙安全之虞，並非限定
    為撥接行為。
㈡、經檢視員警職務報告及攔停後密錄器影像，員警提供之密錄
    器內容，可見原告於駕駛中使用手機而為警員所當場目睹，
    參原告與警員間之對話如下：(採證光碟之「手機申訴-2.mp
    4」檔案00:00:52-00:01:35)警員：剛才你在玩手機。原告
    ：我在看那個，進入市場要用…。警員：但不能使用手機。
    原告：不好意思，我不知道。警員：這是無法勸導項目，這
    是重點違規。原告：但我也沒看到…。警員：這分很多項目
    ，有一項是打電話，這最嚴重。原告：我沒聽電話。警員：
    我是開你在看(手機)，有礙安全。原告：可以開勸導嗎?警
    員：這不是能勸導的項目。原告：我賺錢這麼辛苦，我是要
    進入市場用QRcode，網卡準備好等一下就可以用，我是等紅
    燈停下來才使用。由上開對話可知，原告確實有於影片中承
    認其於停等紅燈時有將手機拿起之行為，堪認原告已經承認
    自己有手持使用手機之違規行為；另舉發警員亦已於職務報
    告中清楚載明其目睹原告手持使用手機之事實，並告知原告
    其違規事由係手持使用行動電話有礙安全之虞並非手持撥接
    。核其密錄器內容與警員職務報告所述大致相符，已足資證
    明違規行為確實存在，應無疑義。
四、本院之判斷：
㈠、本件舉發機關以原告有系爭違規行為開立系爭舉發單舉發，
    經原告表示不服，被告函由舉發機關查證仍認屬實，而為原
    裁處之情，有系爭舉發單、原告之交通違規陳述單2件、舉
    發機關與被告間查核函件、值勤員警之職務報告、員警攔停
    後密錄器影像光碟、截圖照片及原裁決在卷可按（見本院卷
    第29至61頁），上開證據，均足為本件認定之依憑。
㈡、按汽車駕駛人於行駛道路時，以手持方式使用行動電話、電
    腦或其他相類功能裝置進行撥接、通話、數據通訊或其他有
    礙駕駛安全之行為者，處3,000元罰鍰，處罰條例第31條之1
    第1項定有明文。又駕駛人駕駛汽車，除應遵守道路交通標
    誌、標線、號誌之指示，並服從交通指揮人員之指揮外，並
    應遵守下列規定：一、禁止操作或觀看娛樂性顯示設備。二
    、禁止操作行車輔助顯示設備。三、禁止以手持方式使用行
    動電話、電腦或其他相類功能裝置進行撥接、通話、數據通
    訊或其他有礙駕駛安全之行為，道路交通安全規則(下稱安
    全規則)第90條第1項所明定。次按汽車駕駛人行駛道路禁止
    以手持方式使用行動電話相關裝置實施及宣導辦法(下稱宣
    導辦法)第3條規定：「本條例第31條之1第1項及第2項規定
    所稱其他相類功能裝置，指相類行動電話、電腦並具有下列
    各款之一功能之裝置：一、撥接、通話、數據通訊。二、發
    送、接收或閱覽電子郵件、簡訊、語音信箱。三、編輯或閱
    覽電子文書檔案。四、顯示影音、圖片。五、拍錄圖像、影
    像。六、連線網際網路社群或其他平臺服務。七、執行應用
    程式」、第4 條規定：「本條例第31條之1第1項及第2項規
    定所稱其他有礙駕駛安全之行為，指以手持方式使用行動電
    話、電腦或前條規定之相類功能裝置，操作或啟動前條各款
    所列功能之行為」。本條項之立法理由略謂：...立法者經
    過風險評估，認為駕駛機車者在用路交通期間，只要使用手
    持行動電話，無論時間之久暫，不論行駛或暫時停等狀態，
    莫不分散注意力，降低行車操控能力，一旦遭遇緊急狀況難
    以迅速反應，均形成道路交通之風險，有於危險發生前即予
    管制之必要。
㈢、原告本件系爭違規行為之舉發經過，經舉發員警陳柏睿書具
    職務報告（見本院卷第39頁）以：「二、系爭車輛於上述時
    間於系爭路段，違規手持使用手機，職請其停車受檢，避免
    妨礙交通，並告知原告違規事由，於原告表示係拿起手機查
    看訊息，並未撥接電話，警方現場告知其違規事實係手持使
    用有害安全之虞並非手持撥接，且該路段下班時段車多，另
    原告所駕駛車輛為大型貨車更因注意行車安全，警方當下看
    到雙手手持手機查看，並直接攔停舉發，原告當下表示理解
    ，警方隨後並依規定舉發。三、經職告知原告違規事由後，
    遂依處罰條例第31之1條第1項予以舉發，並告知到案時間、
    處所，原告領有監理機關核發汽車駕駛執照，理應有交通法
    條基本認知，卻貪圖一時方便違規使用手機，原告答辯内容
    稱係未撥接使用，然警方現場係告知其為手持使用行勳電話
    有礙安全之虞，並非限定為撥接行為，單純查看也屬違規寧
    實，警方親眼所見原告駕駛系爭車輛停等紅燈時手持使用手
    機，且持有密錄器畫面確實所見原告手持使用手機，攔停過
    程皆全程錄音錄影。」等語。並據被告提出前開攔停後密錄
    器影像光碟及原告使用手機截圖畫面(見本院第51頁)為證，
    顯見原告確在駕駛系爭車輛停等紅燈時以手持方式使用行動
    電話，而為員警所當場目睹。
㈣、經查，原告駕駛系爭車輛行經系爭路段，確有手持行動電話
    使用情形如前所述，原告雖主張其沒有開車講電話云云。惟
    查，據前開採證光碟影像所示，原告於員警攔停時已自承當
    時手持手機係在準備網卡，以備要進入市場用QRcode等語，
    足認已是在使用行動電話；雖又稱是等紅燈停下來才使用云
    云，然停等紅燈之時，亦係在行駛道路期間，如在停等紅燈
    時持用行動電話，自屬安全規則第90條第1項所禁止，而為
    處罰條例第31條之1第1項處罰之行為。是原告所持開主張，
    均非可採，並無理由。
五、綜上所述，本件原告之系爭違規行為事實明確，舉發機關據
    以舉發，並無何違法或不當可言，被告本於舉發事實，依處
    罰條例第31條之1第1項及違反道路交通管理事件統一裁罰基
    準及處理細則之規定，裁處原告如原裁決所示，無何違法或
    不當之處。原告猶執陳詞，指摘原裁決不當，請求撤銷，為
    無理由，應予駁回。　　
六、本件事證已臻明確，兩造其餘攻擊防禦方法並所提證據，經
    斟酌後認均不足影響判決結果，爰不遂一論列，併此敘明。
七、本件第一審裁判費為300元，應由原告負擔，爰併為確定訴
    訟費用額如主文第2項所示。
八、據上論結，本件原告之訴為無理由，依行政訴訟法第237條
    之7、第237條之8第1項、第98條第1項前段，判決如主文。
中　　華　　民　　國　　111 　年　　4 　　月　　13　　日
                  行政訴訟庭  法  官  張軒豪  
以上正本係照原本作成。
如不服本判決，應於判決送達後20日內，向本院提出上訴狀並表
明上訴理由（原判決所違背之法令及其具體內容或依訴訟資料可
認為原判決有違背法令之具體事實），其未載明上訴理由者，應
於提出上訴後20日內向本院補提理由書（上訴狀及上訴理由書均
須按他造人數附繕本，如未按期補提上訴理由書，則逕予駁回上
訴），並應繳納上訴裁判費新臺幣750元。
中　　華　　民　　國　　111 　年　　4 　　月　　13　　日
                              書記官  林憶蓉